【裁判字號】    92,上訴,1864
【裁判日期】    921125
【裁判案由】    殺人未遂等
【裁判全文】
臺灣高等法院高雄分院刑事判決                  九十二年度上訴字第一八六四號
    上訴人
    即被告    甲○○
  指定辯護人  范仲良
右上訴人因殺人未遂等案件，不服臺灣高雄地方法院九十二年度訴字第一八一○號中
華民國九十二年九月十日第一審判決（起訴案號：臺灣高雄地方法院檢察署九十二年
度偵字第一二五四四號），提起上訴，本院判決如左：
      主  文
原判決關於殺人未遂部分撤銷。
甲○○以加害生命之事，恐嚇他人，致生危害於安全，處有期徒刑捌月。
      事  實
一、甲○○係乙○○之子，亦係丙○○之夫，因甲○○有施用毒品習慣，每於毒癮發
    作，屢有暴力傾向，於民國（以下同）九十二年六月十一日上午十時三十分許，
    在高雄市○鎮區○○街二一四巷三之二號三樓住處，復因前日施用第一級毒品海
    洛因後，脾氣趨於暴躁，遂欲再度毆打其妻丙○○（起訴書誤載為謝汝珍）出氣
    ，其母乙○○見狀即出面阻攔，雙方遂發生拉扯，乙○○與丙○○即合力以落地
    窗之紗門將甲○○壓制至陽台牆邊，甲○○主觀上預見其若與乙○○二人繼續拉
    扯推擠，可能在過程中使乙○○二人發生受傷之結果，卻容任該傷害結果之可能
    發生而仍繼續拉扯推擠，因此致乙○○受有右側眼角零點二公分乘以三公分擦傷
    、左側下顎挫傷血腫二乘以三公分、右側肩部挫傷之傷害（傷害部分已經原審法
    院判處有期徒刑三月確定）。其後在拉扯過程中，甲○○揚言恐嚇將至廚房拿菜
    刀殺死乙○○與丙○○，而其於掙脫乙○○與丙○○之合力壓制後，即奔向廚房
    處，乙○○與丙○○見狀後，心生恐懼，即奪門而出往樓下跑。乙○○跑至一樓
    與二樓之樓梯轉台處時，發現丙○○尚未下來，因擔心丙○○之安危，遂又折返
    往樓上跑，乙○○跑回至二樓與三樓之樓梯轉台時，甲○○恰持其母所有之菜刀
    一把同時追趕至該處，甲○○竟另基於恐嚇其母之犯意，口呼「要讓妳（即乙○○）死」等語，以右手持上開菜刀，往上高舉作勢要往乙○○之頭部砍殺而恐嚇
    其母，使之心生畏怖，致生危害於乙○○之安全，嗣因其妻丙○○阻止拉住甲○○之右手臂，乙○○見狀便趕緊腳踢甲○○之腳，甲○○因而重心不穩跪倒，乙○○立即趁勢奪取甲○○手持之菜刀，並將該菜刀自二樓轉台處之窗戶往外丟棄
    ，乙○○與丙○○隨即跑至一樓鄰居住處，馬上以電話報警，旋於同日十一時三
    十分許，為警到場處理，並扣得甲○○所有供犯罪所用之上開菜刀一把。
二、案經乙○○訴由高雄市政府警察局前鎮分局移送臺灣高雄地方法院檢察署檢察官
    偵查起訴。
      理  由
一、右揭恐嚇其母之犯罪事實，業据上訴人甲○○於原審坦承：「我持菜刀只是要嚇
    唬我母親而已．．我沒有真的要砍我母親」等語不諱（見原審卷第卅三頁），核
    與告訴人乙○○於本院指訴情節相符，並經証人丙○○於原審陳稱：甲○○有持
    刀等語屬實，復有菜刀一把扣案可資佐証，事証明確，其犯行已堪認定。
二、上訴人甲○○恐嚇其母，係犯刑法第三百零五條恐嚇危害安全罪。公訴人認上訴
    人甲○○係犯刑法第二百七十一條第二項、第一項之殺人未遂罪，惟訊之上訴人
    甲○○否認有殺人意圖，辯稱：我並無殺害我母親乙○○之意，我僅係要嚇唬我
    母親乙○○而已，我母親養我這麼大，我不可能殺我母親等語，雖被害人乙○○
    在原審陳稱：甲○○拿刀要殺我，口中說要殺死我云云，証人丙○○亦附和其說
    ，惟其等認上訴人甲○○有殺人之意，應係個人主觀之推測，且被害人乙○○於
    本院審理中陳稱：甲○○應無殺我之意思，我要原諒他等語（見本院審判筆錄第
    十四頁）。查上訴人於偵審中自始否認有殺母之意，上訴人甲○○固有持刀作勢
    要砍其母親乙○○，惟實際並未砍，且上訴人甲○○現年廿六歲，年輕力壯，苟
    真要殺其母乙○○，應非其妻丙○○所能阻擋，是上訴人甲○○口中雖說殺死，
    惟實際應無殺其母之意（如父母教訓子女口中雖說要打死你，惟其實並無打死之
    意），因上訴人甲○○並無砍殺之動作，尚難僅憑乙○○、丙○○之前述臆測之
    詞，而認定上訴人甲○○具殺人犯意，其所辯僅是要恐嚇其母，無殺人意圖等語
    ，尚堪採信，此外復查無其他確切証据証明上訴人甲○○有殺人意圖，應認上訴
    人甲○○僅欲嚇其母，起訴法條應予變更。
三、原審予以論科，固非無見，惟查本件上訴人甲○○僅係要嚇唬其母，並無殺死其
    母之意圖，也無確切証据証明上訴人甲○○有殺母意圖，原審遽論以殺人未遂罪
    尚有未洽，上訴人甲○○上訴否認犯罪，雖無理由，惟原判決既有可議，自應予
    撤銷改判。審酌上訴人甲○○僅因其母阻止其毆妻及吸毒，即持刀作勢恐嚇其母
    ，其係因一時衝動才恐嚇其母，嗣後其母已予宥恕等一切情狀，爰量處有期徒刑
    八月。扣案菜刀一把，係上訴人甲○○之母乙○○所有，業据上訴人甲○○於原
    審陳明，並經被害人乙○○於本院審理時陳述屬實，既非上訴人甲○○所有，不
    得宣告沒收，附此敘明。
四、至甲○○猶於同日（九十二年六月十一日）晚上八時許自警局返家後，因心猶不
    滿，遂基於恐嚇危害安全之犯意，對乙○○與丙○○揚言：「要讓其二人好看」
    、「要拿鹽酸潑其二人」、「要向里港一位朋友借槍，讓其二人死得很難看」、
    「要拿煙幕彈對付丙○○娘家之人」等語，以此種不法加害乙○○與丙○○生命
    之事，恐嚇乙○○與丙○○，使其二人心生恐懼，致生危害於乙○○與丙○○之
    安全部分，此部分已因撤回上訴而判刑確定，且此部分僅以言詞恐嚇，與持刀恐
    嚇之犯罪手法不同，應係另行起意，附此敘明。
據上論結，應依刑事訴訟法第三百六十九條第一項前段、第三百六十四條、第二百九
十九條第一項前段、第三百條，刑法第三百零五條，罰金罰鍰提高標準條例第一條前
段，判決如主文。
本案經檢察官林應華到庭執行職務。
中      華      民      國    九十二    年     十一     月    二十五    日
                              臺灣高等法院高雄分院刑事第九庭
                                  審判長法官  張明松
                                        法官  任森銓
                                        法官  張盛喜
右正本證明與原本無異。
被告不得上訴。
檢察官如不服本判決應於收受本判決後十日內向本院提出上訴書狀，其未述上訴理
由者，並得於提起上訴後十日內向本院補提理由書狀（均須按他造當事人之人數附繕
本)「切勿逕送上級法院」。
                                      書記官  楊茱宜
中      華      民      國    九十二    年     十一     月    二十五    日
附錄本判決論罪法條：
刑法第三百零五條
以加害生命、身體、自由、名譽、財產之事，恐嚇他人致生危害於安全者，處二年以
下有期徒刑、拘役或三百元以下罰金。


司法院資訊處製作；財團法人民間司法改革基金會備份。
